【裁判字號】    99,抗,10
【裁判日期】    991210
【裁判案由】    假處分
【裁判全文】
福建高等法院金門分院民事裁定            99年度抗字第10號
抗  告  人  許朕傑
法定代理人  翁麗雲
            許慧新
抗  告  人  李秀卿
上列抗告人因與相對人英屬維京群島商萬治開發建設有限公司（
PRIME SOLUTION GROUP LIMITED）間假處分事件，對於中華民國
99年9 月24日福建金門地方法院99年度裁全字第18號裁定提起抗
告，本院裁定如下：
    主  文
原裁定廢棄。
相對人在原法院之聲請駁回。
聲請及抗告訴訟費用新台幣貳仟元由相對人負擔。
    理  由
一、相對人於原法院聲請意旨略以：兩造就坐落金門縣金寧鄉○
    ○段00000○00000○00000 地號土地（下稱系爭土地）有買
    賣關係，相對人已交付定金新台幣（下同）100 萬元，並約
    定於99年4 月30日第一期買賣款項匯入時正式簽署不動產買
    賣契約書。嗣因抗告人指示匯入款項之銀行給付程序發生問
    題，抗告人認相對人違約而以存證信函主張沒入定金，並表
    示系爭土地若售與他人與相對人無涉。近聞抗告人已將系爭
    土地另行對外洽商出售，相對人曾向金門縣金寧鄉調解委員
    會及福建金門地方法院提出調解聲請，皆因抗告人未出席而
    調解不成立，如不先予禁止處分，日後強制執行恐有困難，
    為保全強制執行，而為本件假處分之聲請等語。
二、原裁定則以：相對人主張向抗告人買受系爭土地，業據提出
    不動產買賣契約書（見原審卷第6至8頁）及抗告人許朕傑之
    法定代理人翁麗雲所寄之金門郵局存證信函57號（見原審卷
    第9 頁），該存證信函表示將沒入定金，俟後對系爭土地之
    處分與抗告人無涉；另有調解不成立證明書（見原審卷第17
    、19頁），堪認抗告人就請求及假處分之原因已為相當之釋
    明，乃命供擔保後准許之。
三、抗告意旨略以：抗告人雖曾以存證信函主張相對人違約而沒
    入定金，並表示俟後對系爭土地之處分與相對人無涉，然此
    並非抗告人已將系爭土地出售或處分，相對人就假處分原因
    並未釋明。又原裁定所定擔保金金額過低，應以系爭土地買
    賣價格酌定，始為適當，為此提起本件抗告，請求廢棄原裁
    定等語。
四、按債權人就金錢請求以外之請求，欲保全強制執行者，得聲
    請假處分。假處分，非因請求標的之現狀變更，有日後不能
    強制執行，或甚難執行之虞者，不得為之，民事訴訟法第
    532條定有明文。而聲請假處分，依民事訴訟法第533條前段
    準用第526條第1 項、第284條前段之規定，應提出能供即時
    調查之證據以釋明其保全之請求權存在，暨所請求之標的物
    或權利，其原有狀態已有變更或將有變更之保全原因事實。
    又依同法第533條前段準用第526條第1、2項規定，請求及假
    處分之原因，應釋明之。前項釋明如有不足，而債權人陳明
    願供擔保或法院認為適當者，法院得定相當之擔保，命供擔
    保後為假處分。則債權人聲請假處分，應就其請求及假處分
    之原因即有日後不能強制執行或甚難執行之虞者加以釋明；
    若債權人就其請求及假處分之原因絲毫未予釋明，法院尚且
    不得命供擔保後為假處分，遑論為准免供擔保之假處分裁定
    （最高法院94年度台抗字第665 號裁定意旨參照）。是債權
    人之請求及假處分之原因，依法有釋明之義務，亦即須提出
    可使法院信其主張為真實之證據，必待釋明有所不足，而債
    權人陳明願供擔保或法院認為適當者，法院始得定相當之擔
    保，命供擔保後為假處分，若債權人未釋明請求及假處分之
    原因，即不符假處分之要件。再者，所謂日後不能強制執行
    或甚難執行之虞者，係指債務人浪費財產、增加負擔、就其
    財產為不利益之處分，恐將達於無資力之狀態，或債務人逃
    匿或移住遠方等情形而言；又所謂請求標的物之現狀變更，
    係指請求之標的物，其從前存在之狀態已有變更或將有變更
    而言（最高法院19年抗字第232號、20年抗字第336號判例意
    旨參照）。
五、經查相對人就假處分原因固主張近聞抗告人已將系爭土地另
    行對外洽商出售，相對人曾向金門縣金寧鄉調解委員會及福
    建金門地方法院提出調解聲請，皆因抗告人未出席而調解不
    成立，並提出抗告人許朕傑之法定代理人翁麗雲所寄金門郵
    局存證信函57號（見原審卷第9 頁）、金門縣金寧鄉調解委
    員會調解不成立證明書（見原審卷第17頁）、福建金門地方
    法院調解不成立證明書（見原審卷第19頁）為憑。惟該存證
    信函係記載因相對人未在約定期限內交付簽約款項，乃依約
    沒入定金，且表示爾後對系爭土地之處分與相對人無涉等詞
    ，全未記載抗告人已將或欲將系爭土地讓與、設定負擔、或
    為其他處分行為；另上開調解不成立證明書至多僅能認相對
    人曾向金門縣金寧鄉調解委員會及福建金門地方法院提出調
    解聲請，然調解不成立，均無法釋明其請求標的即系爭土地
    原有狀態已有變更或將有變更之保全原因事實，抑或抗告人
    浪費財產、增加負擔、就其財產為不利益之處分，恐將達於
    無資力之狀態，甚或抗告人逃匿或移住遠方等情形而言。又
    相對人復未提出其他有何因請求標的之現狀變更，致有日後
    不能強制執行，或甚難執行之虞等情形之證據於法院，供法
    院得即時調查，揆諸上開說明，相對人既未就假處分原因予
    以釋明，法院即不得准予命其供擔保後為假處分。
六、綜上所述，相對人既未提出能供即時調查之證據以釋明假處
    分原因，其聲請供擔保為假處分，即有未合。原法院准許相
    對人假處分之聲請，尚有未洽。抗告意旨指摘原裁定不當，
    求予廢棄，為有理由，應由本院將原裁定廢棄，自為裁定如
    主文第二項所示。又本院於裁定前業已通知相對人陳述意見
    ，有本院99年11月18日函文及送達證書附卷可稽（見本院卷
    第20、21頁），相對人如對抗告人之抗告有所主張，非不得
    於期間內提出書狀陳述意見，相對人復表示無意見陳述，有
    本院公務電話紀錄單在卷足憑（見本院卷第29頁），已賦予
    其陳述意見之機會，併予敘明。
七、據上論結，本件抗告為有理由，爰裁定如主文。
中    華    民    國    99    年    12    月    10    日
                  民事庭審判長法  官  吳昭瑩
                              法  官  陳坤地
                              法  官  陳容正
以上正本證明與原本無異。
本裁定除以適用法規顯有錯誤為理由外，不得再抗告。如提起再
抗告，應於收受後10日內委任律師為代理人向本院提出再抗告狀
，並繳納再抗告費新台幣１千元。
                              書記官  李麗鳳
中    華    民    國    99    年    12    月    10    日

司法院資訊處製作；財團法人民間司法改革基金會備份。
